【裁判字號】    99,審訴,963
【裁判日期】    990430
【裁判案由】    毒品危害防制條例
【裁判全文】
臺灣高雄地方法院刑事判決             99年度審訴字第963號
公  訴  人  臺灣高雄地方法院檢察署檢察官
被      告  甲○○
上列被告因毒品危害防制條例案件，經檢察官提起公訴（99年度
偵字第991號），被告就被訴事實為有罪陳述，經本院告知簡式
審判程序之旨，並聽取當事人之意見後，合議庭裁定由受命法官
獨任依簡式審判程序審理，判決如下：
    主  文
甲○○施用第一級毒品，累犯，處有期徒刑拾月。
    事  實
一、甲○○前於民國88年間因施用毒品案件，經本院以88年度毒
    聲字第2215號裁定令入勒戒處所施以觀察、勒戒後，認無繼
    續施用毒品傾向，於88年5月14日執行完畢釋放，由臺灣高
    雄地方法院檢察署檢察官以88年度偵字第5748號為不起訴處
    分確定。復於89年間因施用毒品案件，經本院以89年度毒聲
    字第6291號裁定令入勒戒處所施以觀察、勒戒後，認有繼續
    施用毒品傾向，經本院以89年度毒聲字第6935號裁定令入戒
    治處所施以強制戒治，同時經本院以91年度訴字第3117號判
    處有期徒刑8 月、6 月、5 月，合併定應執行行為有期徒刑
    1 年6 月確定。另因施用毒品案件，經本院以91年度訴字第
    2278號判處有期徒刑10月、7 月，合併定應執行刑為有期徒
    刑1 年3 月確定，上開案件合併定應執行刑為有期徒刑2 年
    8 月，於94年10月8 日假釋出監，於95年1 月4 日假釋期滿
    未經撤銷視為執行完畢。再於96年間因施用毒品、詐欺案件
    ，分別經本院以96年度訴字第2556號、97年度簡上字第88號
    判處有期徒刑6 月、5 月，嗣經減刑為3 月、2 月又15日，
    合併定應執行刑為有期徒刑5 月確定，於97年10月18日縮刑
    期滿執行完畢。詎其猶不知悔改，竟基於施用第一級毒品海
    洛因之犯意，於99年1 月15日12時許，在高雄縣橋頭鄉某工
    廠，以針筒注射之方式，施用第一級毒品海洛因1 次。嗣於
    同日19時45分許，在高雄市楠梓區○○○路119 號前，因形
    跡可疑為警盤查，經警徵得同意採集其尿液送驗，結果呈嗎
    啡、可待因陽性反應，始悉上情。
二、案經高雄市政府警察局楠梓分局移請臺灣高雄地方法院檢察
    署檢察官偵查起訴。
    理  由
一、本件被告甲○○所犯為死刑、無期徒刑、最輕本刑為3年以
    上有期徒刑以外之罪，其於準備程序中就被訴事實為有罪之
    陳述，經本院告知簡式審判程序之旨，並聽取當事人意見後
    ，合議庭認宜進行簡式審判程序，爰依刑事訴訟法第273條
    之1第1項規定，裁定由受命法官獨任進行簡式審判程序，合
    先敘明。
二、上開犯罪事實業據被告甲○○坦承不諱；又其為警所採集尿
    液經送檢驗後結果呈嗎啡、可待因之陽性反應，有濫用藥物
    尿液檢體監管記錄表（檢體編號：D99014）及高雄市立凱旋
    醫院99年2月4日濫用藥物尿液檢驗報告各1份附卷可稽，足
    認被告自白與事證相符，故本件事證明確，被告犯行應堪認
    定。又被告曾受如事實欄所載之觀察勒戒及強制戒治處分執
    行完畢後5年內，再犯施用毒品罪而經依法追訴處罰完畢等
    事實，亦有卷附本院院內索引卡紀錄表、臺灣高等法院被告
    前案紀錄表各1份在卷可按。按毒品危害防制條例第20條、
    第23條於93年1月9日修正施行後，將施用毒品之刑事處遇程
    序，區分為「初犯」及「五年內再犯」、「五年後再犯」3
    種，其立法理由謂：「初犯」經觀察、勒戒或強制戒治執行
    完畢釋放後，「五年內再犯」者，因其再犯率甚高，原實施
    之觀察、勒戒及強制戒治既已無法收其實效，爰依法追訴或
    裁定交付審理。至於經觀察、勒戒或強制戒治執行完畢釋放
    後，「五年後再犯」者，前所實施之觀察、勒戒或強制戒治
    已足以遮斷其施用毒品之毒癮，為期自新及協助其斷除毒癮
    ，仍適用「初犯」規定，先經觀察、勒戒或強制戒治之程序
    。從而依修正後之規定，僅限於「初犯」及「五年後再犯」
    二種情形，始應先經觀察、勒戒或強制戒治程序。倘被告於
    5年內已再犯，經依法追訴處罰，縱其第3次再度施用毒品之
    時間，在初犯經觀察、勒戒或強制戒治執行完畢釋放5年以
    後，已不合於「五年後再犯」之規定，且因已於「五年內再
    犯」，顯見其再犯率甚高，原實施觀察、勒戒或強制戒治，
    已無法收其實效，即應依該條例第10條處罰，此有最高法院
    95年第7次刑事庭決議要旨可參。從而，被告於前開初犯經
    觀察勒戒及強制戒治處分執行完畢釋放後「五年內再犯」施
    用毒品罪，並經依法追訴處罰完畢，而本件被告再度施用毒
    品犯行，已不合於「五年後再犯」之規定，揆諸前揭說明，
    即應依毒品危害防制條例第10條施用毒品罪加以處罰。
三、核被告所為，係犯毒品危害防制條例第10條第1項之施用第
    一級毒品罪。其施用第一級毒品海洛因前持有之低度行為，
    應為施用之高度行為所吸收，不另論罪。被告前曾於91年間
    因施用毒品案件，經本院以91年度訴字第3117號判處有期徒
    刑8 月、6 月、5 月，合併定應執行刑為有期徒刑1 年6 月
    確定。另因施用毒品案件，經本院以91年度訴字第2278號判
    處有期徒刑10月、7 月，合併定應執行刑為有期徒刑1 年3
    月確定，上開案件合併定應執行刑為有期徒刑2 年8 月，於
    94 年10 月8 日假釋出監，於95年1 月4 日假釋期滿未經撤
    銷視為執行完畢。再於96年間因施用毒品、詐欺案件，分別
    經本院以96年度訴字第2556號、97年度簡上字第88號判處有
    期徒刑6 月、5 月，嗣經減刑為3 月、2 月又15日，合併定
    應執行刑為有期徒刑5 月確定，於97年10月18日縮刑期滿執
    行完畢等情，有前開前案紀錄表可按，其於該徒刑執行完畢
    後，5 年內故意再犯本件法定刑為有期徒刑以上之罪，為累
    犯，應依刑法第47條第1 項之規定加重其刑。爰審酌被告前
    因施用毒品之犯行，經施以觀察勒戒、強制戒治處分及法院
    科刑判決執行完畢後，仍無法戒除毒癮，竟再為本件犯行，
    足見其惡習已深且戒絕毒癮之意志不堅，未能體悟施用毒品
    對自己、家人造成之傷害及社會之負擔；惟念被告犯後坦承
    犯行，態度尚可，另慮及施用毒品本質上係屬戕害自身健康
    之行為，尚未直接危害他人，反社會性程度應屬較低；及被
    告之生活狀況、品行、智識程度等一切情狀，量處如主文所
    示之刑，藉資懲儆。
據上論斷，應依刑事訴訟法第273條之1第1項、第299條第1項前
段，毒品危害防制條例第10條第1項，刑法第11條前段、第47條
第1項，判決如主文。
本案經檢察官鄧怡君到庭執行職務
中    華    民    國    99    年    4     月    30    日
                  刑事第十庭    法  官    李代昌
以上正本證明與原本無異。
如不服本判決應於收受本判決後10日內向本院提出上訴書狀，並
應敘述具體理由，如未敘述上訴理由者，應於上訴期間屆滿後20
日內補提理由書狀於本院（均須按他造當事人之人數附繕本）「
切勿逕送上級法院」。
中    華    民    國    99    年    4     月    30    日
                                書記官   黃振祐
附錄本判決論罪科刑適用法條：
毒品危害防制條例第10條
施用第一級毒品者，處 6 月以上 5 年以下有期徒刑。
施用第二級毒品者，處 3 年以下有期徒刑。

司法院資訊處製作；財團法人民間司法改革基金會備份。
